【裁判字號】    89,上更(一),295
【裁判日期】    890913
【裁判案由】    偽造文書
【裁判全文】
臺灣高等法院臺南分院刑事判決          八十九年度上更(一)字第二九五號 Ｇ
      上  訴  人  臺灣喜義地方法院檢察署檢察官
      被      告  甲  ○  ○
右上訴人因被告偽造文書案件，不服臺灣嘉義地方法院八十六年度訴字第四五七號中
華民國八十六年十月二十四日第一審判決（起訴案號：臺灣嘉義地方法院檢察署八十
六年度偵字第三八０號），提起上訴，經判決後，由最高法院發回更審，本院判決如
左：
      主      文
原判決撤銷。
本件公訴不受理。
      理      由
一、公訴意旨略以：許鎮國於六十二年七月二十六日向案外人呂國武買受坐落嘉義市
    ○○○段三七五之九０地號土地及其地上建築物二層樓房一棟，並於同年九月十
    五日以其妻即案外人許陳春蘭名義為所有權人登記完竣。詎甲○○為能取得與其
    所有上開土地相鄰之屬於乙○○所有坐落同段三七五之七四號空地之使用權，竟
    於民國六十二年九月十三日偽造乙○○之署押並偽造乙○○之印章蓋用，偽造乙○○為立覺書人之內容要旨係乙○○所有坐落同段三七五之四三地號土地係在甲○○所有之上開土地前，乙○○同意留由甲○○出入通行之覺書一紙。嗣乙○○
    於民國六十五年四月六日將坐落同段三七五之七四地號土地出賣予丙○○，丙○○於民國八十五年九月間至該筆土地查看，並欲使用該筆土地，甲○○出面阻止
    ，而發生糾紛，乃於民國八十五年九月二十六日九時三十分許，在嘉義市西區調
    解委員會進行調解時，甲○○除恐嚇丙○○不得使用該筆土地，否則對其不利等
    語外（涉鎌恐嚇罪部分，另以八十五年度偵字第七三一八號案件提起公訴），竟
    基於另一犯意，當場提出上開偽造之覺書，向丙○○、乙○○及參與調解之委員
    主張其就該筆丙○○向乙○○買受之土地有使用權利，足生損害於乙○○及丙○○，因認被告涉有刑法第二百十六條、第二百十條行使偽造私文書罪嫌云云。
二、按案件被告死亡者，應諭知不受理之判決。刑事訴訟法第三百零三條第五款定有
    明文。經查被告已於八十八年七月十四日在其嘉義市○○路九一一巷九弄二號住
    處死亡，有嘉義市東區戶政事務所以八十九年卅一日嘉義市東戶資字第四三一七
    號函檢送之戶籍謄本一份附卷可稽。被告既已死亡，原審不及審酌此被告死亡之
    事實，予以實體判決，容有未洽，應將原判決撤銷，改諭知不受理之判決，並不
    經言詞辯論為之。
據上論斷，應依刑事訴訟法第三百六十九條第一項前段、第三百六十四條、第三百零
七條、第三百零三條第五款，判決如主文。
中    華    民    國      八十九      年      九      月      十三      日
                                  臺灣高等法院臺南分院刑事第五庭
                                      審判長法官  茆    臺    雲
            法官  曾    平    杉
                                            法官  李    文    福
右正本證明與原本無異。
如不服本判決，應於判決送達後十日內向本院提出上訴狀，其未敘述理由者並應於提
出上訴狀後十日內向本院補提理由書（應附繕本)。
                                      法院書記官  李    良    倩
中    華    民    國      八十九      年      九      月      十四      日


司法院資訊處製作；財團法人民間司法改革基金會備份。
